【裁判字號】    91,訴,843
【裁判日期】    920619
【裁判案由】    偽造文書
【裁判全文】
臺灣屏東地方法院刑事判決                          九十一年度訴字第八四三號
    公  訴  人  臺灣屏東地方法院檢察署檢察官
    被      告  己○○
    選任辯護人  楊水柱
右被告因偽造文書等案件，經檢察官提起公訴（九十一年度偵字第四一七八號）本院
判決如左：
    主  文
己○○共同連續行使偽造公文書，足以生損害於公眾及他人，處有期徒刑壹年肆月。
「正慶號」膠筏（漁船統一編號：ＣＴＲ─ＰＴ─三二九九號）進出港檢查簿上偽造
之「東港安檢所」印文捌枚、「出東港溪口東港安檢所」印文捌枚、「乙○○」署押
參枚、「甲○○」署押貳枚、「林明志」署押參枚、「黃建明」署押貳枚、「陳建仲
」署押貳枚、「辛○○」署押貳枚、「丁○○」署押壹枚、「丙○○」署押壹枚及偽
造之「東港安檢所」、「出東港溪口東港安檢所」印章各壹枚，均沒收。
    事  實
一、己○○為「正慶號」（漁船統一編號：ＣＴＲ─ＰＴ─三二九九號）膠筏之所有
    人，原係在屏東縣東港鎮附近海域從事捕魚事業之漁民，其為駕駛膠筏出海從事
    捕魚作業而進出漁港時，均應持自存之進出港檢查簿（俗稱報關簿）向行政院海
    岸巡防署第六一岸巡大隊第六一三中隊所屬之東港安檢所申報（公訴人誤載為北
    勢寮安檢站），經安檢所人員檢查許可後，方得進出漁港及依據膠筏進出港捕魚
    時數，向各漁船加油站申購政府補助之漁船用柴油，東港安檢所檢查人員准許申
    報時，除在漁民之進出港檢查簿上簽蓋進出港口時間、船員人數及檢查人員姓名
    外，並應在安檢所自存之報關簿上登載進出港口膠筏之編號、名稱、船員姓名、
    人數、進出日期時間及檢查人員姓名，以確實管制船隻之進出；詎己○○與庚○○（另案由檢察官偵辦）共同基於意圖為自己不法利益及偽造文書之概括犯意聯
    絡，於民國九十一年三月初某日，由庚○○以每月新台幣一萬元代價，向己○○
    租用前揭膠筏之進出港檢查簿及配油手冊，並由庚○○等販油集團不詳姓名之人
    偽造「東港安檢所」及「出東港溪口東港安檢所」印章各一枚後，連續在「正慶
    號」進出港檢查簿上偽造該膠筏進出東港安檢所之安檢記錄（印文）及乙○○、
    甲○○等執行安檢勤務人員之署押（如附表所示），再持向東港鎮內之東隆漁船
加油站及滿豐漁船加油站詐購漁船用柴油，詳情如下：
１、九十一年三月三日，偽造該膠筏自九十一年二月二十八日上午五時四十分起至同
    年三月三日上午五時十分止進出東港安檢所之安檢紀錄，向東隆加油站詐購漁船
    用柴油五千公升。
２、九十一年三月七日，偽造該膠筏自九十一年三月三日上午五時三十分起至同年三
    月六日上午六時四十分止進出東港安檢所之安檢紀錄，向東隆加油站詐購漁船用
    柴油五千公升。
３、九十一年三月十日，偽造該膠筏自九十一年三月七日上午五時三十分起至同年三
    月十日上午五時十分止進出東港安檢所之安檢紀錄，向東隆加油站詐購漁船用柴
    油五千公升。
４、九十一年三月十三日，偽造該膠筏自九十一年三月十日上午五時三十分起至同年
    三月十三日上午五時止進出東港安檢所之安檢紀錄，向東隆加油站詐購漁船用柴
    油五千公升。
５、九十一年三月十五日，偽造該膠筏自九十一年三月十一日上午五時三十分起至同
    年三月十四日上午五時止進出東港安檢所之安檢紀錄，向滿豐加油站詐購漁船用
    柴油五千公升。
６、九十一年三月十六日，偽造該膠筏自九十一年三月十三日上午五時三十分起至同
    年三月十六日上午五時止進出東港安檢所之安檢紀錄，向東隆加油站詐購漁船用
    柴油五千公升。
７、九十一年三月十八日，偽造該膠筏自九十一年三月十五日下午六時三十分起至同
    年三月十八日下午六時止進出東港安檢所之安檢紀錄，向滿豐加油站詐購漁船用
    柴油五千公升。
８、九十一年三月十九日，偽造該膠筏自九十一年三月十六日上午五時三十分起至同
    年三月十九日上午五時止進出東港安檢所之安檢紀錄，向東隆加油站詐購漁船用
    柴油五千公升。
    使不知情之東隆加油站及滿豐加油站人員陷於錯誤，將總數四萬公升之漁船用柴
    油以每公升五．○三八元或五．二八八元之政府補助價格出售予庚○○等人，再
    由彼等以一般市價轉賣他人，牟取不法利益達八萬九千七百八十元（以被告行為
    時甲種漁船用柴油價格每公升七點三四五元之價差計算），足生損害於乙○○、
    甲○○等安檢人員及政府對漁船進出港管理與漁船補助用油管理之正確性。嗣經
    海岸巡防署人員於九十一年六月二十六日循線查獲上情。
二、案經行政院海岸巡防署移送臺灣屏東地方法院檢察署檢察官偵查起訴。
    理  由
一、訊之被告己○○雖否認前揭犯行，辯稱：庚○○要向我租船出海釣魚，一個月租
    金一萬元，我把報關簿、油簿及膠筏交給他，我不知道他做這種事云云。惟查：
１、被告於海巡署警訊中已自承「因為漁路不好（漁獲不佳）所以別人說將報關簿及
    配油手冊租給人，可賺一萬元租金」、「我從來沒有駕駛過正慶號膠筏出海作業
    過，三月份將報關簿及核配油手冊租給志霖處理，不曾申購過漁船用油」、「正
    慶號膠筏進出港紀錄是屬偽造過的，但不是我偽造的」等語明確，檢察官偵查中
    亦供稱：「庚○○是在九十年（應為九十一年之誤）三月間向我拿的，當初他說
    月租一萬元，結果租金沒給我，簿子也沒還我」等語，核與被害人乙○○、甲○○、林明志、黃建明、陳建仲、辛○○、丁○○及丙○○等人分別於警、偵訊及
    本院審理中指述被偽造署押等情節相符。
２、被告既然擁有膠筏，則對於進出漁港報關作業及購買漁船用柴油之流程，自然知
    之甚稔，其未駕駛膠筏出海作業，僅將進出港檢查簿及配油手冊租與庚○○，每
    月即可獲利一萬元，對於庚○○持該簿冊從事非法購油之事實，顯難諉為不知；
    雖庚○○到庭陳稱：己○○的簿子是戊○○交給我的，我沒有與己○○接觸，他
    不知道偽造進出港紀錄云云，然其說詞已為證人戊○○所否認，參酌庚○○本身
    涉及多起詐購漁船用油事件之事實以觀，足認其所供顯屬卸責迴護之詞，與被告
    事後之辯解，均非可採。
３、此外，復有正慶號申請漁船補助油當日報關進出港紀錄暨安檢人員清查表、東港
    安檢所自存報關簿、正慶號進出港檢查簿、配油手冊及加油紀錄、東港安檢所印
    章與偽造印章比對表、東港安檢所官士兵實施休假計畫表等文件在卷可佐，事證
    明確，被告犯行應堪認定。
二、核被告所為，係犯刑法第二百十七條之偽造印章印文罪、第二百十六條、第二百
    十一條之行使偽造公文書罪及第三百三十九條第二項之詐欺得利罪。被告與庚○○就本件犯行有犯意聯絡及行為分擔，為共同正犯；偽造乙○○、甲○○、林明
    志、黃建明、陳建仲、辛○○、丁○○、丙○○等人署押及偽造「東港安檢所」
    、「出東港溪口東港安檢所」印章、印文之行為，均係偽造公文書之部分行為，
    另偽造公文書後復持以行使，其偽造之前階段行為亦為行使之後階段行為所吸收
    ，均不另論罪；先後多次行使偽造公文書及詐欺得利犯行，時間緊接、罪名及犯
    構成要件相同，顯均係基於概括犯意反覆為之，均應依連續犯規定以一罪論，並
    加重其刑；所犯連續行使偽造公文書與連續詐欺得利二罪間，有方法結果之牽連
關係，應依從一重依連續行使偽造公文書罪處斷。公訴人起訴書雖未論及事實欄
    編號８之犯罪事實，然該部事實分已據行政院海岸巡防署於移送案件中載明，且
    與本件被告其他經起訴之犯罪事實有裁判上一罪之連續關係，本院自得一併審究
    。爰審酌被告素行、智識程度、犯罪動機、目的、手段、所生危害及犯後態度等
    一切情狀，量處如主文所示之刑。被告所有「正慶號」膠筏進出港檢查簿上偽造
    之「東港安檢所」印文八枚、「出東港溪口東港安檢所」印文八枚、「乙○○」
    署押三枚、「甲○○」署押二枚、「林明志」署押三枚、「黃建明」署押二枚、
    「陳建仲」署押二枚、「辛○○」署押二枚、「丁○○」署押一枚、「丙○○」
    署押一枚，均沒收；偽造之「東港安檢所」、「出東港溪口東港安檢所」印章各
    一枚，雖未扣案，然並無證據證明已滅失，亦應宣告沒收。
三、據上論斷，應依刑事訴訟法第二百九十九條第一項前段，刑法第二百十一條、第
    二百十六條、第二百十九條、第三百三十九條第二項、第二十八條、第五十五條
    、第五十六條，罰金罰鍰提高標準條例第一條前段判決如主文。
中      華      民      國      九十二      年    六    月    十  九日
                                      臺灣屏東地方法院刑事第四庭
                                          法  官  楊清安
右正本證明與原本無異。
如不服本判決應於收受本判決送達後十日內向本院提出上訴書狀，其未敘述上訴理由
者，並得於提起上訴後十日內向本院補提理由書狀（均須按他造當事人之人數附繕本
 ）「切勿逕送上級法院」
                                          書記官  張儷薾
中      華      民      國      九十二      年    六    月    十  九    日
附錄論罪法條：
中華民國刑法第二百十一條：
(偽造變造公文書罪)
偽造、變造公文書，足以生損害於公眾或他人者，處一年以上七年以下有期徒刑。
中華民國刑法第二百十六條：
(行使偽造變造或登載不實之文書罪)
行使第二百十條至第二百十五條之文書者，依偽造、變造文書或登載不實事項或使登
載不實事項之規定處斷。
中華民國刑法第三百三十九條：
(普通詐欺罪)
意圖為自己或第三人不法之所有，以詐術使人將本人或第三人之物交付者，處五年以
下有期徒刑、拘役或科或併科一千元以下罰金。
以前項方法得財產上不法之利益或使第三人得之者，亦同。
附表：
一、偽造之印章：
１、「東港安檢所」印章一枚
２、「出東港溪口東港安檢所」印章一枚
二、偽造之印文、署押：
１、「東港安檢所」印文八枚
２、「出東港溪口東港安檢所」印文八枚
３、「乙○○」、「林明志」署押各三枚
４、「甲○○」、「黃建明」、「陳建仲」、「辛○○」署押各二枚
５、「丁○○」、「丙○○」署押各一枚


司法院資訊處製作；財團法人民間司法改革基金會備份。
